臺中高等行政法院判決　　　　　　　　　　　　　　　九十三年度簡字第一○八號
　　原　　　告　甲○○
　　被　　　告　財政部臺灣省中區國稅局
　　代　表　人　乙○○
　　訴訟代理人　丙○○
右當事人間綜合所得稅事件，原告不服財政部九十三年三月三十日台財訴字第○九三
○○一一二九四號訴願決定，提起行政訴訟。本院判決如左︰
　　主  文
原告之訴駁回。
訴訟費用由原告負擔。
    事實及理由
一、事實概要：原告九十年度綜合所得稅結算申報，漏報薪資及利息等所得合計新臺
    幣（下同）一、○九一、三二三元，經被告機關所屬臺中市分局查獲歸課綜合所
    得總額二、三○七、○五四元，補徵應納稅額一一七、八二六元，並經被告機關
    處罰鍰二三、五○○元。原告不服，申經復查未獲變更，提起訴願，遭決定駁回
    ，遂提起本件訴訟。
二、原告起訴意旨略以：原告為瑞聯航空股份有限公司（下稱瑞聯公司）員工，該公
    司於八十九年九月已裁定歇業，積欠原告工資，勞工保險局於九十年六月才撥款
    墊償，原告即以之償債，不足額部分以薪資扣繳，至九十三年元月始完全清償債
    務。因此，墊償金對原告而言只是還債，並未對原告現實生活有實質幫助。現行
    稅法採實際所得年度課稅，累計所得必須額外繳稅十餘萬元，若回歸至所得發生
    年度課稅，尚可退稅兩萬元，此種不合時宜稅制，應即修法並予遏止才對云云。
三、按「個人之綜合所得總額，以其全年左列各類所得合併計算之：：：第三類：薪
    資所得：凡公、教、軍、警、公私事業職工薪資及提供勞務者之所得：一、薪資
    所得之計算，以在職務上或工作上取得之各種薪資收入為所得額。二、前項薪資
    包括：薪金、俸給、工資、津貼、歲費、獎金、紅利及各種補助費。」「納稅義
    務人有左列各類所得者，應由扣繳義務人於給付時，依規定之扣繳率或扣繳辦法
    ，扣取稅款，並依第九十二條規定繳納之：：：二、機關、團體、事業或執行業
    務者所給付之薪資。」「本法第八十八條第一項所稱給付時，係指實際給付、轉
    帳給付或匯撥給付之時。」為所得稅法第十四條第一項第三類第一款、第二款前
    段、第八十八條第一項第二款前段及同法施行細則第八十二條第一項所明定。次
    按「公司行號員工之薪資及獎金，於年度結束時，若僅以應付費用列帳而尚未轉
    入該員工帳戶者，既未給付，自不得依所得稅法施行細則第八十二條第一項規定
    辦理，仍應於實際給付時扣繳所得稅款。」為財政部五十九年四月九日台財稅第
    二三二二四號令所明釋。可見個人綜合所得稅之課徵係採收付實現制。原告取自
    勞工保險局一、○九○、五一七元，為該局代墊瑞聯公司所積欠原告八十九年三
    月至九月之工資，並於九十年六月十五日以轉帳方式給付原告，此為原告所不爭
    執，並有勞工保險局積欠工資墊償發放作業資料影本可稽。被告機關歸課原告九
    十年度之所得額，依上揭所得稅法施行細則及財政部函釋意旨並無不合。原告主
    張應予修法改採所得發生年度課稅云云，核屬立法政策問題，難認被告上揭歸課
    有何違法之處。
四、按「納稅義務人應於每年五月一日起至五月三十一日止，填具結算申報書，向該
    管稽徵機關，申報其上一年度內構成綜合所得總額：：：之項目及數額，以及有
    關減免、扣除之事實，並應依其全年應納稅額減除：：：扣繳稅額及可扣抵稅額
    ，計算其應納之結算稅額，於申報前自行繳納。」「納稅義務人已依本法規定辦
    理結算申報，但對依本法規定應申報課稅之所得額有漏報或短報情事者，處以所
    漏稅額兩倍以下之罰鍰。」為所得稅法第七十一條第一項前段及第一百十條第一
    項所明定。次按「人民違反法律上之義務而應受行政罰之行為，法律無特別規定
    時，雖不以出於故意為必要，仍須以過失為其責任條件。但應受行政罰之行為，
    僅須違反禁止規定或作為義務，而不以發生損害或危險為其要件者，推定為有過
    失，於行為人不能舉證證明自己無過失時，即應受處罰。」為司法院大法官會議
    議決釋字第二七五號所解釋。原告九十年度漏報本人及受扶養親屬之薪資及利息
    等所得合計一、○九一、三二三元，短漏所得稅額一一七、八二六元，有各類所
    得扣繳暨免扣繳憑單影本可稽，被告機關按所漏稅額處○．二倍罰鍰二三、五○
    ○元（計至百元止）。依前揭所得稅法及司法院大法官解釋，原告漏報所得，既
    不能舉證證明自己無過失，即應受處罰，原處罰鍰並無違誤。
五、綜上所述，原處分核無違誤，訴願決定予以維持，亦無不合，原告訴請予以撤銷
    ，為無理由，應予駁回。又本件為簡易案件，爰不經言詞辯論為之，併此敘明。
據上論結，本件原告之訴為無理由，依行政訴訟法第二百三十三條第一項、第二百三
十六條、第一百九十五條第一項後段、第九十八條第三項前段，判決如主文。
中　　華　　民　　國　　九十三　　　年　　　九　　　　月　　二十九　　　日
                          臺中高等行政法院第一庭
                                      法 　　 官　簡　朝　振
右正本證明與原本無異。
如不服本判決，應於判決送達後二十日內，以本訴訟事件所涉及之法律見解具有原則
性者，始得向本院提出上訴狀並表明上訴理由，經最高行政法院許可，否則不得上訴
；如於本判決宣示後送達前提起上訴者，應於判決送達後二十日內補提上訴理由書（
均應依對造人數提出繕本）。
提起上訴應預繳送達用雙掛號郵票三九○元（三十四元及五元郵票各十份）。
中　　華　　民　　國　　九十三　　　年　　　九　　　　月　  　三十　　　日
　　　　　　　　　　　　　　　　　　　法院書記官　李　述　燊
